【裁判字號】    99,消債抗,98
【裁判日期】    990709
【裁判案由】    消債聲明異議
【裁判全文】
臺灣高雄地方法院民事裁定            99年度消債抗字第98號
抗  告  人  乙○○
相  對  人  台北富邦商業銀行股份有限公司
法定代理人  甲○○
相  對  人  萬泰商業銀行股份有限公司
法定代理人  丙○○
上列當事人間因消費者債務清理條例聲明異議事件，抗告人對於
民國99年3 月10日本院99年度事聲字第23號裁定提起抗告，本院
裁定如下：
    主  文
抗告駁回。
抗告程序費用新臺幣壹仟元由抗告人負擔。
    理  由
一、抗告意旨略以：伊每月所得僅新台幣（下同）31,500元，扣
    除原更生方案每月清償13,000元後所餘18,500元，需扶養配
    偶及2 名未成年子女，若以內政部社會司公布高雄市98年度
    每人每月最低生活費11,309元計算，伊全部必要支出應為45
    ,236元（11309 ×4 ），顯已未足，可見伊已盡力撙節開銷
    ，實難再有餘力。至年終獎金部分，並伊非固定收入，須視
    公司營運狀況而定，或有或無，或多或少，原審竟認應再加
    入年終獎金定伊每月清償數額而廢棄原更生方案之裁定，應
    有未當；況伊所扶養之2 名未成年子女皆有遺傳地中海貧血
    症，而伊亦患有嚴重牙周病，均需額外負擔醫藥費，伊已無
    能力再多清償債務。為此提起抗告，請求廢棄原裁定。
二、按債務人有薪資、執行業務所得或其他固定收入，法院認更
    生方案之條件公允者，得不經債權人會議可決，逕依債務人
    之聲請或依職權以裁定認可更生方案，消債條例第64條第1
    項定有明文。而其立法理由亦說明債務人如有薪資、執行業
    務所得等固定收入，並將其可處分所得之一定部分充為清償
    ，於債權人之權益已有保障，其更生程序應更為簡易、迅速
    。故債務人提出之更生方案，倘法院認為其條件公允（例如
    ：清償總額已達債權總額相當成數，債權人受償金額不致過
    低等），得不待債權人會議可決，逕依債務人之聲請或職權
    以裁定認可之。惟法院認為該條所謂更生方案之條件公允者
    ，必須斟酌債務人之收入、生活支出，並其所提更生方案是
    否兼顧債權人權益，使受償金額不致過低等情，始稱公平妥
    適。
三、經查：
  (一)查抗告人從84年3 月起即在漢神名店百貨股份有限公司（下
    稱漢神百貨）任職迄今（司執卷266 頁勞保被保險人投保資
    料查詢），於95、96、97年度之「薪資所得」（不計其他收
    入）分別為580,450 元、558,960 元、568,663 元，換算平
    均每月所得約48,371元、46,580元、47,389元，此有上開年
    度綜合所得稅各類所得資料清單及稅務電子閘門財產所得調
    件明細表（消債更卷31-37 頁、司執卷168-180 頁）可參，
    雖如抗告人所言，關於年終獎金之發放，係隨業績及規定之
    發放標準有變動，有漢神百貨98年9 月25日漢百字第10號函
    （司執卷265 頁）可稽，但從上開抗告人3 年來之每月平均
    薪資所得數額（含年終獎金及紅利）以觀，抗告人之收入確
    呈穩定狀態，包含年終獎金等收入均無異常變動；何況抗告
    人於原更生方案最終陳報聲請前2 年總收入為1,239,771 元
    （見司執卷454 頁），於備考欄亦註明該總收入係包含每月
    薪資35,000元、每年6 萬元紅利及年終獎金等，換算平均每
    月收入更達51,657元，則原審僅以抗告所陳報每月收入31,5
    00元為基準，而未加人年終獎金等其他固定收入定更生清償
    方案，自非公允，實堪認定。
  (二)抗告人雖主張其收入31,500元扣除每月清償費用13,000元後
    所餘18,500元，已不足支應自己生活費及扶養配偶、子女費
    用云云。惟最終更生方案之必要支出共為18,500元，其中2
    名子女扶養費陳報計6,000 元（司執卷454 頁），既為抗告
    人所提出，本院衡其2 名子女曾照智、曾皓畇分別為93年及
    96年次出生（消債更卷134 頁戶籍資料），均尚屬兒童或兒
    童前階段，在抗告人卡債纏身情況下，依民法第1119條規定
    ，其應負扶養義務之程度，自有別於一般，而不能不顧及其
    目前經濟能力，且應兼顧債權人權益，於盡力撙節開支下，
    事實尚非全然不行。退步言，縱其必要支出計為18,500元，
    仍有再斟酌寬列餘地，但以抗告人上述前3 年中最少之每且
    平均薪資所得46,580元為度，扣除原方案每月清償13,000元
    ，尚餘33,580元可供抗告人及其2 名子女與配偶之必要支出
    之用，對聲請更生之抗告人而言，顯嫌寬裕，亦屬實情。是
    以若未將抗告人之年終獎金等固定收入加入計算為基準定更
    生方案，對債權人權益之兼顧，確有未及，應屬當然。今抗
    告改稱其必要支出及扶養費應為45,236元（每人11309 元）
    ，本院不採。
  (三)抗告人又稱其2 名未成年子女皆有遺傳地中海貧血症，其亦
    患有嚴重牙周病，若增加清償金額，其將無法負擔醫藥費等
    語。惟綜觀抗告人所提之醫療單據（消債更卷219-236 頁、
    253 頁、255-256 頁、265-292 頁；司執卷199-211 頁、38
    6-409 頁、414 頁、427-452 頁），其應繳自付金額多為數
    百元不等，對計必要支出費用之影嚮尚微，因此尚難認原審
    認以其每月陳報之收入35,000元外，尚應加計固定收入之年
    終獎金，據以決定較原每月清償13,000元為高之更生方案，
    有何不當。
四、綜上，原裁定認可之更生方案未及審究抗告人另有領取年終
    獎金，而僅以每月所領薪資35,000元為基準定每月僅償還13
    ,000元之原更生方案為不當，而廢棄原裁定，由民事執行處
    依法重為妥適處理以定更生方案，即無不合。抗告人指摘原
    裁定不當，求為廢棄改判，為無理由，其抗告應予駁回。
五、爰依消費者債務清理條例第15條，民事訴訟法第495 條之1
    第1 項、第449 條第2 項、第95條、第78條，裁定如主文。
中    華    民    國    99    年    7   月     9      日
                  民事第三庭  審判長法  官   朱玲瑤
                                    法  官   陳宛榆
                                    法  官   藍家慶
上為正本係照原本作成。
本裁定不得再抗告。
中    華    民    國    99    年    7   月     9      日
                                    書記官   呂姿儀

司法院資訊處製作；財團法人民間司法改革基金會備份。
